臺灣臺中地方法院民事判決　九十三年度婚字第一五一五號
　　原　　　告　甲○○
　　被　　　告　蔡幼琴即TJH.
右當事人間請求離婚事件，本院於民國九十四年一月十日言詞辯論終結，判決如下：
    主      文
准原告與被告離婚。
訴訟費用由被告負擔。
    事實及理由
一、按配偶之一方為中華民國國民者，其離婚之原因事實，應依中華民國法律，涉外
    民事法律適用法第十四條定有明文。本件原告為中華民國國民，被告為印尼人，
    則本件離婚事件，自應適用中華民國法律。
二、原告主張：兩造於民國八十八年十二月三十日於印尼結婚，並於八十九年一月二
    十六日在臺灣辦理結婚登記，婚後被告至臺灣定居。詎於九十一年三月間兩造婚
    姻關係尚存續中，被告竟透過訴外人李金川之介紹，與訴外人陳本寶結婚，嗣後
    並返回印尼，且於同年五月間在印尼以其過世姐姐TJHAI‧JIU‧FUNG（中文姓名
    為『蔡幼虹』）名義與陳本寶辦理結婚登記及申請來臺護照等相關文件，而陳本
    寶亦於同年六月五日在嘉義縣水上鄉戶政事務所為被告辦理戶籍遷入登記，嗣於
    同年六月十四日被告即以其姐姐TJHAI‧JIU‧FUNG名義入境臺灣，並與陳本寶一
    同於嘉義縣水上鄉生活，且被告目前亦自陳本寶受胎而懷有身孕。上開事實業經
    原告向臺灣嘉義地方法院檢察署提出被告重婚等刑事告訴，並經臺灣嘉義地方法
    院檢察署於九十二年四月二十九日以九十二年度調偵字第一二七號為緩起訴處分
    在案。被告上開行為實已構成重婚，並與陳本寶發生通姦行為，因上開事由，致
    兩造已形同陌路而難以再繼續維持婚姻，兩造間之婚姻顯已發生重大破綻，爰依
    民法第一千零五十二條第一項第一、二款及第二項規定擇一訴請判決離婚。並聲
    明：如主文所示。被告則到庭表示對離婚並無意見。
三、得心證之理由
（一）原告主張兩造現婚姻關係仍存續中，而於九十一年三月間被告竟與訴外人陳本
      寶結婚，嗣後並返回印尼，且於同年五月間在印尼以其過世姐姐TJHAI‧JIU
      ‧FUNG（中文姓名為『蔡幼虹』）名義與陳本寶辦理結婚登記及申請來臺護照
      等相關文件，而陳本寶亦於同年六月五日在嘉義縣水上鄉戶政事務所為被告辦
      理戶籍遷入登記，嗣於同年六月十四日被告即以其姐姐TJHAI‧JIU‧FUNG名義
      入境臺灣，並與陳本寶一同於嘉義縣水上鄉生活，且被告目前亦自陳本寶受胎
      而懷有身孕。上開事實業經原告向臺灣嘉義地方法院檢察署提出被告重婚等刑
      事告訴，並經臺灣嘉義地方法院檢察署以九十二年度調偵字第一二七號為緩起
      訴處分在案等事實，業據原告提出戶籍謄本及戶口名簿、結婚證書臺灣嘉義地
      方法院檢察署九十二年度調偵字第一二七號緩起訴處分書（均為影本）各一份
      為證，復為被告所不爭執，原告之主張，堪信為真。
（二）按民法第一千零五十二條第二項所稱「有前項以外之重大事由，難以維持婚姻
      者」，乃抽象的、概括的離婚事由，係民法親屬編於七十四年修正時，為因應
      實際需要，參酌各國立法例，導入破綻主義思想所增設。而婚姻是否已生破綻
      而無回復之希望，則應依客觀的標準，即難以維持婚姻之事實，是否已達於倘
      處於同一境況，任何人均將喪失維持婚姻意欲之程度而定。再者，婚姻乃一男
      一女之兩性結合，以組織家庭，共同生活為目的，故如有足以破壞共同生活或
      難以維持共同生活之情事發生，允宜許其離婚以消滅婚姻關係。經查，本件迄
      言詞辯論終結止，兩造並未辦理協議離婚，亦未經法院判決離婚之事實，已如
      前述，是兩造之婚姻關係現仍存續中。惟被告於兩造婚姻關係尚存續期間冒用
      其姐姐TJHAI‧JIU‧FUNG名義與訴外人陳本寶結婚，並已依戶籍法為結婚登記
      ，自屬重婚無疑，且被告亦自陳本寶受胎而懷有身孕，被告之行為顯然違反夫
      妻忠誠義務，亦違反夫妻共營美滿生活之本旨，致令原告於婚姻過程中在精神
      上承受莫大之痛苦，實難期原告對此已生破綻之婚姻關係，仍有「認定彼此而
      繼續共同生活」之期望；又兩造間共同經營婚姻之念已滅，婚姻情愛基礎已頹
      ，客觀上兩造感情裂痕顯難已癒合，而被告於本院審理時亦同意原告離婚之請
      求，顯見被告於主觀上亦無心維繫兩造間婚姻情感，故依社會上一般觀念為體
      察，上開情事，對於兩造間家庭生活之美滿幸福有妨礙之情形，自得認其與所
      謂難以維持婚姻之重大事由相當，且被告對於難以維持婚姻之重大事由顯可歸
      責，揆諸前揭說明，原告依民法第一千零五十二條第二項規定請求離婚，洵屬
      正當，應予准許。
（三）又離婚之訴為形成之訴，訴訟標的依通說為形成權即離婚事由之存否，於同一
      當事人主張多項離婚原因時，如法院認其中一項為有理由，對於當事人之其他
      主張即無須審酌，本件原告主張離婚之原因雖有民法第一千零五十二條第一項
      第一款重婚、第二款通姦及同條第二項其他重大事由，惟其請求本院擇一為原
      告勝訴判決，則本院既已依民法第一千零五十二條第二項規定准予兩造離婚，
      則對於原告之其他主張，自無審究之必要，附此敘明。
（四）本件事証已明，兩造其餘攻擊防禦方法及舉證，於本件事實之認定與判決結果
      無涉，茲不一一論列，附為敘明。
四、訴訟費用之依據：民事訴訟法第七十八條。
中　　　華　　　民　　　國　　九十四　　年　　　一　　　月　　二十五　　日
                              臺灣臺中地方法院家事法庭
~B法　　　官　陳宗賢
右為正本係照原本作成。
如對本判決上訴，應於判決正本送達後二十日內向本院提出上訴狀。
中　　　華　　　民　　　國　　九十四　　年　　　一　　　月　　二十五　　日
~B法院書記官　王崑煜
